【裁判字號】    99,訴,715
【裁判日期】    991118
【裁判案由】    傷害致重傷
【裁判全文】
臺灣屏東地方法院刑事判決               99年度訴字第715號
公  訴  人  臺灣屏東地方法院檢察署檢察官
被      告  黃欽濱
指定辯護人  本院公設辯護人  謝弘章
上列被告因傷害案件，經檢察官提起公訴（99年度調偵字第181
號），及移送併辦（99年偵字第5738號），本院判決如下︰
    主  文
黃欽濱犯傷害致人重傷罪，處有期徒刑年貳月。
    事  實
一、黃欽濱於民國99年2 月3 日19時20分許，在址設屏東縣枋寮
    鄉○○村○○路○段130 號之莫愁軒檳榔店內，見蔡錫文與
    余振賢、曾吉榮、曾清海3 人在店內爭吵互毆（蔡錫文、余
    振賢、曾吉榮、曾清海傷害部分均未據告訴），乃與該店老
    闆陳玉欽及其女兒林嘉恩前去勸阻，勸阻過程中因見林嘉恩
    遭曾清海毆打頭部（曾清海傷害部分未據告訴），竟心生不
    滿，雖黃欽濱與曾清海間並無宿怨，主觀上亦無使曾清海受
    重傷之意，惟客觀上應能預見人體頭部極為脆弱，倘遭木棍
    重擊，極易因此造成身體有重大難治之傷害結果，仍基於傷
    害他人身體之犯意，自曾吉榮手中搶下木棍後，往曾清海方
    向揮擊而擊中曾清海頭部，致曾清海因而受有右側額顳頂部
    挫傷性顱內出血、蜘蛛膜下出血併硬腦膜下出血，右側額顳
    頂顱骨凹陷性開放性骨折，左側眼眶挫傷性血腫之傷害，經
    送往枋寮醫療社團法人枋寮醫院（址設：屏東縣枋寮鄉○○
    路139 號，下稱枋寮醫院）治療，仍未能康復，因右側腦部
    組織大量受損，左側肢體乏力，中樞神經受損嚴重，須長期
    復健治療，且日常生活須賴他人照護，工作能力恐已喪失，
    致曾清海身體受有重大難治之重傷害。
二、案經屏東縣政府警察局枋寮分局報告及代行告訴人即被害人
    曾清海之父曾天壽訴由臺灣屏東地方法院檢察署檢察官偵查
    起訴及移送併辦。
    理  由
壹、程序部分
    被告以外之人於審判外之言詞或書面陳述，除法律有規定者
    外，不得作為證據，刑事訴訟法第159 條第1 項固定有明文
    。惟按：
一、除刑事訴訟法第159 條之1 至之3 之情形外，從事業務之人
    於業務上或通常業務過程所須製作之紀錄文書、證明文書，
    除顯有不可信之情況外，亦得為證據，觀之同法第159 條之
    4 第2 款規定自明。又醫師執行醫療業務時，不論患者是因
    病尋求診療，或因特殊目的而就醫，醫師於診療過程中，應
    依醫師法之規定，製作病歷，此一病歷之製作，均屬醫師於
    醫療業務過程中所須製作之紀錄文書，而且每一醫療行為均
    屬可分，因其接續之看診行為而構成醫療業務行為，其中縱
    有因訴訟目的，例如被毆傷而尋求醫師之治療，對醫師而言
    ，仍屬其醫療業務行為之一部分，仍應依法製作病歷，則該
    病歷仍屬業務上所製作之紀錄文書，與通常之醫療行為所製
    作之病歷無殊，自屬刑事訴訟法第159 條之4 第2 款所稱從
    事業務之人於業務上所須製作之紀錄文書，而診斷證明書係
    依病歷所轉錄之證明文書，自仍屬本條項之證明文書，最高
    法院著有97年度台上字第666 號判決可資參照。查卷附被害
    人在枋寮醫院之住院病歷、診斷證明書，均為該院醫師、護
    士於其通常醫療業務過程所製作之紀錄文書，經核亦未有何
    顯有不可信之情形，參諸上揭法文及判決意旨，自均有證據
    能力。
二、被告以外之人於審判外之陳述，雖不符同法第159 條之1 至
    之4 之規定，而經當事人於審判程序同意作為證據，法院審
    酌該言詞陳述或書面陳述作成時之情況，認為適當者，亦得
    為證據；又當事人、代理人或辯護人於法院調查證據時，知
    有第159 條第1 項不得作為證據之情形，而未於言詞辯論終
    結前聲明異議者，視為有前項之同意，同法第159 條之5 亦
    定有明文。查本院下列資以認定本案而具傳聞性質之證據，
    然當事人及辯護人於本院準備程序時，就證據能力均表示無
    意見（見本院卷第22頁），迄言詞辯論終結前亦未聲明異議
    （見本院卷第52頁反面至第54頁反面），依上揭法條規定，
    視為同意作為證據，復經本院審酌上開言詞或書面陳述之作
    成情況，核無違法取證或其他瑕疵，認為以之作為證據為適
    當，自均得作為證據。
貳、實體部分
一、上揭事實，業據被告黃欽濱於本院審理時坦承不諱（見本卷
    第21頁反面、第55頁背面），且證人即當日在場之人余振賢
    於偵查時結稱：伊和被害人曾清海、曾吉榮，有於99年2 月
    3 日夜間7 時20分許，在上開檳榔店內與蔡錫文等人打架，
    後來該店老板陳玉欽及其女兒林嘉恩有來阻止，當時伊有看
    見被告拿木棍打被害人等語在卷，證人即當日在場之人曾吉
    榮於偵查時結稱：伊有於99年2 月3 日夜間7 時20分許，在
    上開店檳榔店內與蔡錫文等人打架，伊是在上開檳榔攤附近
    的草地撿到扣案木棍，後來打架時被告搶走那支棍子，並朝
    被害人頭部打等語，證人即上開檳榔店老闆陳玉欽於偵查時
    結稱：99年2 月3 日夜間7 時20分許，在上開檳榔店內見余
    振賢、曾吉榮、被害人與蔡錫文在店內打架，伊即和伊女兒
    林嘉恩去勸架，後來林嘉恩被被害人打，被告就從曾吉榮手
    中搶下木棍後朝被害人打等語，證人即檳榔店老闆陳玉欽之
    女兒林嘉恩於偵查時結稱：在99年2 月3 日夜間7 時20分許
    ，在上開檳榔店內，有看到有人在店內打架，伊有去勸架，
    後來被害人打伊後腦時，伊聽見踫一聲，伊往右後方看，即
    見被害人倒下且被告手上拿著棍子等語（分見臺灣屏東地方
    法院檢察署99年度調偵字第181 號卷第6 至8 頁，99年度偵
    字第2153號卷第110 、111 頁），亦均與被告上揭自白情節
    若節相符，並有屏東縣政府警察局枋寮分局搜索扣押筆錄1
    份、扣押物品目錄表1 紙、扣案木棍照片4 張、扣押物品清
    單1 紙在卷足憑（警卷第24至27、35、36頁、屏東地方法院
    檢察署99年度偵字第2153號卷第128 頁），復有木棍1 支扣
    案足憑。上揭證據適足補強被告自白，堪認被告自白與事實
    相符，應可採信。
二、按刑法第10條第4 項第6 款所謂其他於身體或健康有重大不
    治或難治之傷害，係指傷害重大，且不能治療或難於治療者
    而言，最高法院著有29年上字第685 號判例可資參照。查被
    害人遭被告以木棍重擊而受有右側額顳頂部挫傷性顱內出血
    、蜘蛛膜下出血併硬腦膜下出血，右側額顳頂顱骨凹陷性開
    放性骨折，左側眼眶挫傷性血腫之傷害，並於99年2 月3 日
    因急診至枋寮醫院就醫，雖經緊急施行開顱手術治療並住院
    37日，而於99年3 月11日出院，惟仍因右側腦部組織大量受
    損，左側肢體乏力，中樞神經受損嚴重，須長期復健治療，
    且日常生活須賴他人照護，工作能力恐已喪失等情，亦有該
    診斷證明書1 紙、該院99年4 月13日枋醫字第99041 號函及
    檢附之被害人住院病歷、被害人照片4 張附卷可稽（見屏東
    地方法院檢察署99年度偵字第2153號卷第6 至107 、117 、
    119 頁）。嗣於審理中經本院依職權就被害人復原情形等事
    項函詢枋寮醫院，據函覆略稱：被害人每月回診1 次，病況
    稍有進步，但因腦傷之故，其復原之狀況仍有很多遺存之症
    狀，其理解力較差，且因左側肢體乏力，無法自行活動，須
    靠他人推輪椅助其行動，語言能力雖有進步，有時亦須靠照
    護人員代以表達，日常生活如食、衣、住、行，皆須靠他人
    幫助，才能達成。依目前之醫療技術，因其腦組織有相當程
    度之損害，其日後生活可能無法自理，且須長期專人照護等
    語，亦有枋寮醫院99年7 月27日枋醫字第99093 號函在卷足
    證（見本院卷第9 頁）。綜上，可知被害人右側腦部組織大
    量受損，左側肢體乏力，中樞神經受損嚴重，致其理解能力
    、語言能力、行動能力均受影響且已達無法自理生活程度，
    顯見被害人身體機能已受有重大傷害，且此等傷害，依目前
    醫療技術亦難以治癒，堪認被害人所受傷勢，確屬重傷無訛
    。
三、刑法第277 條第2 項後段之傷害致重傷罪，係對於犯普通傷
    害罪致發生重傷結果所規定之加重結果犯，依同法第17條規
    定，以行為人能預見其重傷結果之發生為要件。查本件被告
    與被害人間並無宿怨，況本案肇因於被告勸架行為，堪認被
    告主觀上應無置被害人於重傷之犯意，然被告為成年人理當
    有相當知識，且於審理期間應答正常，對本案經過均能正常
    記憶及陳述，可證案發當時被告意識應屬清楚與常人無異，
    客觀上應能預見對頭部為人體重要部位且構造甚為脆弱，倘
    以堅硬之木棍重擊，將導致上揭重傷害之結果。復查，被害
    人遭被告以木棍揮擊頭部，而受有前揭重傷害，其間亦無其
    他原因介入，堪認被告上揭行為與被害人等所受重傷害間具
    有相當因果關係。綜上，本件事證明確，被告犯行堪以認定
    ，應依法論科。
四、核被告所為，係犯刑法第277 條第2 項後段之傷害致重傷罪
    。爰審酌被告犯後能坦承犯行，深具悔意，犯罪後態度良好
    ，然未能積極與被害人家屬達成和解，並求得原諒，暨兼衡
    被告犯罪之動機、目的及犯罪之手段等一切情狀，量處如主
    文所示之刑，以示警懲。扣案木棍1 支，為曾吉榮拾得，業
    據曾吉榮敘明如前，自非被告所有，亦非屬違禁物，自無庸
    宣告沒收，公訴意旨聲請宣告沒收，尚有誤會，併此敘明。
據上論斷，應依刑事訴訟法第299 條第1 項前段，刑法第277 條
第2 項後段，判決如主文。
本案經檢察官陳立興到庭執行職務。
中    華    民    國    99    年    11    月    18    日
                  刑事第五庭  法  官     林家聖
                              法  官     劉怡孜
                              法  官     黃柏霖
以上正本證明與原本無異。
如不服本判決應於收受判決後10日內向本院提出上訴書狀，並應
敘述具體理由；其未敘述上訴理由者，應於上訴期間屆滿後20日
內向本院補提理由書（均須按他造當事人之人數附繕本）「切勿
逕送上級法院」。
中    華    民    國    99    年    11    月    18    日
                              書記官     史安琪
附錄本判決論罪之法條：刑法第277條
中華民國刑法第277條
（普通傷害罪）
傷害人之身體或健康者，處 3 年以下有期徒刑、拘役或 1 千元
以下罰金。
犯前項之罪因而致人於死者，處無期徒刑或 7 年以上有期徒刑
；致重傷者，處 3 年以上 10 年以下有期徒刑。

司法院資訊處製作；財團法人民間司法改革基金會備份。
